【裁判字號】    95,交聲,1552
【裁判日期】    951020
【裁判案由】    交管條例聲異
【裁判全文】
臺灣板橋地方法院交通事件裁定        95年度交聲字第1552號
原處分機關  交通部公路總局臺北區監理所基隆監理站
異  議  人
即受處分人  甲○○
上列受處分人即異議人因違反道路交通管理處罰條例案件，對於
交通部公路總局臺北區監理所基隆監理站民國95年9 月18日為之
基監字第裁42-D00000000號裁決處分，聲明異議，本院裁定如下
：
    主  文
原處分撤銷。
甲○○不罰。
    理  由
一、原處分意旨略以：異議人即受處分人甲○○所有車號AUT-62
    9 號重型機車，於民國95年7 月16日上午11時22分許，行經
    限速50公里之桃園縣龜山鄉台一線南向16.4公里處時，經桃
    園縣政府警察局交通隊測得時速72公里，超速22公里，超過
    規定之最高時速20公里以上，遂以受處分人所有前開重型機
    車，有違反道路交通管理處罰條例第40條之行為，逕行製單
    舉發，嗣異議人向原處分機關提出申訴，惟原舉發單位即桃
    園縣政府警察局調查結果，上開車輛失竊、報案時間係於違
    規後為之，仍認異議人有前開違規行為，原處分機關乃依道
    路交通管理處罰條例第40條、第63條第1 項第1 款之規定，
    於95年9 月18日以基監字第裁42-D00000000號裁決書裁處異
    議人罰鍰新臺幣（下同）1,400元，並記違規點數1 點。
二、異議意旨略以：異議人於95年7 月15日到羅東，於95年7 月
    17日晚上11點30分（應為7 月16日晚上11點30分之誤）回到
    板橋時，發現異議人所有之車牌號碼為AUT-629 號機車不見
    了，隨即到沙崙派出所報案，當時時間為7 月17日凌晨0 點
    ，警員立即做筆錄，問異議人何時遭竊，異議人並不知道失
    竊之確切時間，只知道是在同年7 月15日至同年7 月17日之
    間遺失的，所以警員就以當時報案的時間做為機車遭竊的時
    間，其後，車輛雖於同年7 月18日尋獲，但不久就收到上開
    機車的罰單，然違規當時機車並非異議人所騎乘，異議人當
    時在羅東而非違規地點桃園，且警員以報案時間作為遺失時
    間有失公平，異議人當然是回家後沒有看到機車才知道機車
    遭竊，實無從得知機車失竊之正確時間，本件違規行為並非
    異議人所為，爰依法聲明異議，請求撤銷原處分等語。
三、按汽車駕駛人之行為有左列情形之一，當場不能或不宜攔截
    製單舉發者，得對汽車所有人逕行舉發處罰：…六其他違規
    行為經以科學儀器取得證據資料，道路交通管理處罰條例第
    7條之2第1項定有明文。次按逕行舉發違反道路交通管理事
    件，經汽車所有人依通知單之應到案日期前到案，並告知違
    規駕駛人姓名、身分證統一編號及住址者，處罰機關應即另
    行通知違規駕駛人到案依法處理；逾應到案日期，處罰機關
    應依本條例第85條第3 項規定處罰該汽車所有人，違反道路
    交通管理事件統一裁罰基準及處理細則（下稱道交統一裁罰
    細則）第24條訂有明文。故對於違反道路交通管理事件，原
    則上仍係以處罰行為人即駕駛人為主，例外始處罰汽車所有
    人。而上開逕行舉發違規之交通事件，處罰機關得逕行處罰
    汽車所有人等規定，係立法機關斟酌違規駕駛人之違法程度
    、裁罰迅速經濟性、蒐證成本之考量（如採證過程中可能增
    加交通事故之風險或若皆需由交警攔下所需之人力、物力成
    本）及汽車所有人通常多為車輛之使用人，如對其科以適度
    之舉證責任應無不妥等因素，因而將反證之責任轉嫁予汽車
    所有人，以證明其非真正之違規駕駛人。是於汽車所有人可
    資證明其並非真正之違規駕駛人，且車輛駕駛人之處罰，非
    應可歸責於車輛所有人，即可免於受罰，道交統一裁罰細則
    第24條後段及道路交通管理處罰條例第85條第3 項意旨可供
    參照。經查：
(一)、異議人甲○○所有車牌號碼AUT-629 號重型機車，於95年7
    月16日上午11時22分許，行經桃園縣龜山鄉台一線南向16.4
    公里處，因在限速時速50公里之路段，以時速72公里之車速
    行駛，超過最高速限20公里以上，經桃園縣政府警察局交通
    隊拍照採證後，於95年8 月7 日掣單逕行舉發，嗣經交通部
    公路總局臺北區監理所基隆監理站95年9 月18日以基監字第
    裁42-D00000000號裁決書裁處異議人罰鍰1,400 元等情，固
    有桃園縣政府警察局舉發違反道路交通管理事件通知單、原
    處分機關之裁決書各1 紙在卷可稽。
(二)、然異議人確曾於95年7 月17日凌晨0 時許，以其所有前開機
    車失竊為由，前往臺北縣政府警察局板橋分局沙崙派出所完
    成失竊機車報案手續等情，有桃園縣政府警察局95年9 月6
    日桃警交字第0950015272號函、車號為AUT-629 號重型機車
    之車輛竊盜、車牌失竊資料個別查詢報表- 查詢車輛認可資
    料附卷可參，是異議人辯稱其所有前開機車乃於95年7 月15
    日離開台北前往羅東至同年7 月17日凌晨零時自羅東返回台
    北發現失竊之此段期間內某時點遭竊因而報案等語，已非無
    據，則前開違規舉發之時點即95年7 月16日上午11時22分許
    ，異議人究否係該機車駕駛人，自值斟酌。
(三)、又核諸上揭桃園縣政府警察局舉發違反道路交通管理事件通
    知單，乃於95年8 月7 日摰單舉發，有該紙舉發違反道路交
    通管理事件通知單在卷可憑，而異議人乃於95年7 月17日凌
    晨0 時即向派出所報案機車失竊，已如前述，是異議人於上
    開機車失竊報案日期，應無可能已悉其機車有前開因超速違
    規遭舉發等情，足認異議人並非知悉遭舉發違規在先，故為
    逃避本件舉發罰款，而甘冒誣告刑典，謊報車輛失竊，是異
    議人前揭失竊報案所述情節，應堪採信。
(四)、綜上，本件既確有異議人所指陳之報案證明足以佐證其指稱
    之機車失竊情事，參核異議人上開報案機車失竊之日期，係
    在舉發單位摰單舉發日期（95年8 月7 日）之前，應認異議
    人已證明其非於上揭舉發時地駕駛前述機車之人，且該車違
    規亦非可歸責於異議人，是本件超速違規應與異議人無涉，
    揆諸首揭說明，原處分機關遽予裁罰異議人即受處分人罰鍰
    1,400 元，並記違規點數1 點，容有違誤，本件異議為有理
    由，原處分應予撤銷，另諭知異議人不罰。
據上論斷，應依道路交通管理處罰條例第87條第2 項，道路交通
案件處理辦法第20條前段，裁定如主文。
中    華    民    國    95    年    10    月    20    日
                      交通法庭  法  官  陳明偉
以上正本證明與原本無異
如不服本裁定應於送達後5 日內向本院提出抗告狀
                                書記官  陳慧儷
中    華    民    國    95    年    10    月    20    日


司法院資訊處製作；財團法人民間司法改革基金會備份。
